【裁判字號】    88,重訴,791
【裁判日期】    890214
【裁判案由】    返還土地等
【裁判全文】
臺灣高雄地方法院民事判決  八十八年度重訴字第七九一號
    原      告  台灣土地銀行
    法定代理人  林彭郎
    訴訟代理人  李慶榮  律師
    訴訟代理人  孫守濂  律師
    被      告  甲○○
                丙○○
    訴訟代理人  劉日昌  律師
    被      告  乙○○
                戊○○
                丁○○
右當事人間請求返還土地等事件，本院判決如左：
    主      文
    事      實
    理      由
中      華      民      國        八十九    年      二      月     十四     日
                                臺灣高雄地方法院民事第一庭
~B法  官  郭貞秀
右正本證明與原本無異。
如不服本判決，應於送達後廿日內，向本院提出上訴狀。
~B書記官  胡美儀
中      華      民      國        八十九    年      二      月     十四     日
為請求返還土地等，依法起訴事：
      訴之聲明
一、被告甲○○應將座落高雄市○○區○○段地號第七八一號、第八０一號土地內，如附
    圖編號Ａ所示面積一二０平方公尺（以實測面積為準）之土地上，門牌高雄市○○○
    路一九一號之建物及其他地上物拆除，將土地返還原告。並應給付原告新台幣一百五
    十二萬二千六百三十四元，及自起訴狀繕本送達之翌日起至清償日止，按年息百分之
    五計算之利息；及自民國八十八年九月一日起至返還上開土地之日止，按月給付原告
    新台幣二萬七千九百七十二元之損害金。
二、被告丙○○應將座落高雄市○○區○○段地號第七八一號、第八０一號土地內，如附
    圖編號Ｂ所示面積一三五平方公尺（以實測面積為準）之土地上，門牌高雄市○○○
    路三四三巷三二號之建物及其他地上物拆除，將土地返還原告。並應給付原告新台幣
    一百六十一萬零八百四十九元，及自起訴狀繕本送達之翌日起至清償日止，按年息百
    分之五計算之利息；及自民國八十八年九月一日起至返還土地之日止，按月給付原告
    新台幣二萬九千三百五十元之損害金。
三、被告乙○○應將座落高雄市○○區○○段地號第八０一號土地內，如附圖編號Ｃ所示
    面簀四十八平方公尺（以實測面積為準）之土地上，門牌高雄市○○○路三四三巷三
    六號之建物及其他地上物拆除，將土地返還原告。並應給付原告新台幣六萬七千八百
    二十四元，及自起訴狀繕本送達之翌日起至清償日止，按年息百分之五計算之利息；
    及自民國八十八年九月一日起至返還前項土地之日止，按月給付原告新台幣一萬一千
    三百零四元之損害金。
四、被告戊○○應將座落高雄市○○區○○段地號第八０一號土地內，如附圖編號Ｄ所示
    面積五十八平方公尺（以實測面積為準）之土地上，門牌高雄市○○○路三四三巷三
    六之一號之建物及其他地上物拆除，將土地返還原告。並應給付原告新台幣七十四萬
    二千六百三十二元，及自起訴狀繕本送達之翌日起至清償日止，按年息百分之五計算
    之利息；及自民國八十八年九月一日起至返還前項土地之日止，按月給付原告新台幣
    一萬三千六百五十九元之損害金。
五、訴訟費用由被告負擔。
六、原告願供擔保，請准宣告假執行。
      事實及理由
壹、實體部分：
一、緣座落高雄市○○區○○段地號第七八一號、第八０一號二筆土地，為中華民國所有
    ，管理人為原告，有土地登記謄本可稽（證一）。詎被告甲○○等四人未與原告訂立
    任何契約取得合法權源，即擅自於其上搭設建物及其他地上物，其中：
  (一)被告王愛於第七八一號、第八０一號土地上如附圖所示Ａ部分，搭設門牌高雄市○
    ○○路一九一號之建物，供居住使用（證二）；
  (二)被告丙○○於第七八一號、第八０一號土地上如附圖所示Ｂ部分，搭設門牌高雄市○
    ○○路三四三巷三二號之建物，供居住使用（證三）；
  (三)被告乙○○於第八０一號土地上如附圖所示Ｃ部分，搭設門牌高雄市○○○路三四三
    巷三六號之建物，供居住使用（證四）；
  (四)被告戊○○於第八０一號土地上如附圖所示Ｄ部分，搭設門牌高雄市○○○路三四三
    巷三六號之一之建物，供居住使用（證五）；
二、按上揭系爭土地既屬國有而遭被告等無權占用，原告為管理人，基於管理之職責及民
    法第七百六十七條之規定，自得本於所有物返還請求權及除去妨害請求權，訴請被告
    等拆除地上物，並將土地返還原告。
三、次按無法律上原因而受利益，致他人受損害者，應返還其利益。雖有法律上原因，而
    其後已不存在者，亦同，民法第一百七十九條定有明文。本件被告等人無權占有原告
    之土地，可能獲得相當於租金之利益，為社會通常之觀念（最高法院六十一年臺上字
    第一六九五號判例參照）。又城市地方房屋之租金，以不超過土地及建築改良物申報
    總價額年息百分之十為限，並租用基地建築房所準用，土地法第九十七條第一項、第
    一百零五條分別定有明文。所謂土地總價額，係以法定地價為準，土地法施行法第二
    十五條定有明文，而法定地價，依土地法第一百四十八條規定，係土地所有人依該法
    規定所申報之地價，惟公有土地之申報地價，依平均地權條例施行細則第二十一條之
    規定，以各該宗土地之公告地價為申報地價，免予申報，系爭土地既為公有土地，其
    申報地價應與公告地價相同計算。此計收租金之規定，於損害賠償事件雖非當然一體
    適用，然未嘗不可據為計算賠償之標準為此，併請求被告等給付自民國八十三年九月
    起至八十八年八月止，即起訴前相當於租金短期時效五年之期間內，分別按其各自占
    用面積依公告地價計算之不當得利損害金，及起訴後至返還土地之日止之不當得利損
    害金（詳附表一至四之損害金計算表及證六）。
證物：
  證一：土地登記謄本二份、地籍圖本一份。
  證二：戶籍謄本一份（甲○○）。
      一、訴之聲請
請求判決：(一)原告之訴及假執行之聲請均駁回。
          (二)訴訟費用由原告負擔。
          (三)如受不利判決，請准預供擔保，免為假執行。
      二、事實理由
(一)


司法院資訊處製作；財團法人民間司法改革基金會備份。
